臺灣高等法院刑事判決　　　　　　　　96年度上訴字第1248號
上　訴　人
即　被　告　甲○○
　　　　　　　　　　現另案於臺灣台北監獄臺北分監執行
選任辯護人　蕭明哲律師
　　　　　　賴傳智律師
上列上訴人因毒品危害防制條例案件，不服臺灣板橋地方法院95
年度訴字第1555號，中華民國95年12月22日第一審判決（起訴案
號：臺灣板橋地方法院檢察署95年度偵字第2039號），提起上訴
，本院判決如下：
    主  文
原判決關於販賣第一級毒品暨定執行刑部分撤銷。
甲○○連續販賣第一級毒品，累犯，處有期徒刑壹拾貳年，扣案
之行動電話壹具（含門號0000000000號SIM卡壹枚）沒收之，因
犯罪所得之財物新臺幣壹萬貳仟伍佰元沒收之，如全部或一部不
能沒收時，以其財產抵償之。
    事  實
一、甲○○前於民國 (下同)90 年間，因竊盜案件，經台灣板橋
    地方法院於90年7月9日以90年度易字第920號判處有期徒刑
    10月確定，於91年6月13日縮短刑期期滿執行完畢；又因搶
    奪案件，經臺灣桃園地方法院以90年度訴字第657號判決判
    處有期徒刑5月確定，於91年7月11日易科罰金執行完畢（於
    本案構成累犯）。詎不知悔改，其明知海洛因係屬毒品危害
    防制條例所定之第一級毒品，不得持有及販賣，竟意圖營利
    ，並基於販賣第一級毒品海洛因之概括犯意，以其所有之門
    號0000000000號行動電話為聯絡工具，(一)自94年10月間某日
    起至同年11月底某日止（起訴書略載為12月底某日止），連
    續在臺北縣三峽鎮○○路○段528號釣蝦場內及臺北縣三峽鎮
    ○○路某公園內，以每0.2公克新台幣 (下同)1,000 元之價
    格，販賣第一級毒品海洛因（下簡稱海洛因）10次（起訴書
    略載為10餘次）予劉大彰。(二)又於94年11月3日15許，在其
    上址住處釣蝦場內，以1,500元之價格，販賣海洛因1包（約
    0.3公克）予鄭渭萍。(三)於94年11月13日20時許，在臺北縣
    土城交流道下某處，以1,000元之價格，販賣海洛因約0.3公
    克予陳錦堯。(另轉讓第一級毒品予乙○○部分，經原審判
    處有期徒刑一年二月，嗣撤回上訴而確定)。嗣於94年12月
    29日17時許，為警持搜索票至臺北縣三峽鎮○○路○段528號
    內，查獲甲○○，並扣得其所有供其聯絡買賣海洛因所使用
    之行動電話乙具（含門號0000000000號SIM卡）、筆記本1本
    及分裝杓2支 (吸食安非他命用)。繼於95年1 月14日23時許
    ，在台北縣三重市○○路○段147號為警查獲。
二、案經臺北縣政府警察局三重分局報請臺灣板橋地方法院檢察
    署檢察官偵查起訴。
    理  由
壹、證據能力部分：
一、按被告以外之人於檢察事務官、司法警察官或司法警察調查
    中所為之陳述，與審判中不符時，其先前之陳述具有較可信
    之特別情況，且為證明犯罪事實存否所必要者，得為證據，
    刑事訴訟法第159 條之2 有明文規定。查證人陳錦堯、鄭渭
    萍於警詢之陳述，均屬被告以外之人於審判外所為之陳述，
    渠等於警詢之陳述，均與渠等於審判中之陳述並不一致，而
    依渠等於警詢當時之客觀環境及條件加以觀察可知：(一)證人
    陳錦堯先前於警詢中之陳述就其向被告甲○○購買毒品之交
    易時間、地點及金額等過程證述明確，且其於原審審理時亦
    未證稱有遭到任何非法取供之情形，堪認其於警詢時並未遭
    受任何外力壓迫，所述應係出於其自由意志無疑，且與卷附
    其與被告通話之監聽譯文內容相符合。反觀證人陳錦堯嗣後
    於原審審理中所為之證言，就被告交付海洛因予伊之次數及
    對價金額等情節，係與其於偵查中之證述前後矛盾 (詳如後
    述)，足見其於警詢時之陳述，因距離本案查獲時甚近，記
    憶清晰，且係未受他人左右而出於自然之陳述，其嗣於原審
    審判中之證言，或因時隔日久，記憶模糊致未能清楚陳述，
    或因與被告同庭應訊，考量其與被告係認識十多年之鄰居關
    係，致事後昧於人情故為有利於被告之證詞，即非無可能，
    是以，證人陳錦堯先前警詢中之證述，具有較為可信之特別
    情況，依前揭規定旨意，應認具有證據能力。(二)證人鄭渭萍
    先前於警詢時之陳述，亦與卷附其向被告購買海洛因之通話
    監聽譯文相符合，雖其於原審審理時諉稱前開通話非其與被
    告間之對話，並稱警詢時因提藥而身體不舒服，以致沒有清
    楚看完筆錄即簽名，惟其於原審審理時之證述業經證實有諸
    多情節與事實不符 (詳如後述)，而且證人鄭渭萍於95年1月
    17 日為警查獲後，其於同日21時27分許，至臺北縣政府警
    察局三重分局偵查隊接受調查時，曾向警方表示其感覺疲累
    要睡覺，不願意接受夜間偵訊，此有第一次警詢筆錄存卷可
    憑（見臺灣板橋地方法院檢察署95年度偵字第7921號偵查卷
    第6頁），而警方係迄至翌日9時37分許，始對其製作警詢筆
    錄，此亦有第二次警詢筆錄存卷可按（見同前偵查卷第8至
    12 頁），足認證人鄭渭萍於警詢時意識清醒，其於警詢時
    所為陳述可信度甚高，且與其嗣後於原審審理時所為之證述
    相較，足認證人鄭渭萍先前警詢時之陳述具有較可信之特別
    情況，復為證明本件被告犯罪事實存否所必要，揆諸同前規
    定，例外取得證據能力。
二、證人劉大彰於警詢之陳述，與審判中所為之陳述一致，並無
    不符，而其於審判中其就本案以證人身分具結後所為之陳述
    ，故其先前於警詢之陳述與之相較，並未具有較可信之特別
    狀況，故證人劉大彰於警詢之陳述，屬被告以外之人於審判
    外之陳述，並非為證明犯罪事實存否所必要，並不符傳聞證
    據之特別例外規定，故無證據能力。
三、又按被告以外之人於偵查中向檢察官所為之陳述，除「顯有
    不可信之情況者」外，得為證據，刑事訴訟法第159 條之1
    第2 項定有明文。查證人劉大彰、陳錦堯、乙○○三人於偵
    查中向檢察官所為之言詞陳述，均經渠等以證人身分具結在
    卷，合於法定要件，且現階段刑事訴訟法規定檢察官代表國
    家偵查犯罪、實施公訴，依法其有訊問證人之權，證人且須
    具結，而實務運作時，偵查中檢察官向被告以外之人所取得
    之陳述，原則上均能遵守法律規定，不致違法取供，其可信
    性極高，復查無「顯有不可信之情況」，依上開規定，乃屬
    傳聞證據之例外情形，均有證據能力。
四、另被告以外之人於審判外之陳述，雖不符同法第159 條之1
    至之4 之規定，而經當事人於審判程序同意作為證據，法院
    審酌該言詞陳述或書面陳述作成時之情況，認為適當者，亦
    得為證據；當事人、代理人或辯護人於法院調查證據時，知
    有第159 條第1 項不得為證據之情形，而未於言詞辯論終結
    前聲明異議者，視為有前項之同意，亦據刑事訴訟法第159
    條之5 規定明確。除前揭供述證據外，本件被告、檢察官及
    辯護人於本院準備程序中均未就其他證據方法之證據能力提
    出爭執，且迄於言詞辯論終結前，亦未就本院所調查之證據
    主張有刑事訴訟法第159 條第1 項不得為證據之情形，應認
    均已同意得作為本案之證據。從而，下述其他之證據資料縱
    有屬傳聞證據，且不符刑事訴訟法第159 條之1 至之4之 規
    定者，經本院審酌各該證據資料作成時之一切客觀情況，認
    無不適當之情事，均認有證據能力。對於卷附通訊監察譯文
    ，被告係辯稱：電話上聽到他們要多少，原因是我曾吸毒被
    他們看到，他們有毒癮的時候，會拜託我，我是幫他們，並
    不是販賣云云，辯護人則稱：有時候是玩笑，或是誇大，不
    能反應真正的實情云云，均未否認通訊譯文內容之真正，附
    此敘明。
貳、認定事實所憑證據及理由：
一、訊據被告甲○○矢口否認有何販賣海洛因犯行，辯稱：(一)94
    年11月13日在土城交流道下面某地，陳錦堯有給我一千元，
    但是我沒有交付毒品，一千元是還給我的錢；(二)我有於前揭
    時、地交付過海洛因給劉大彰，次數十次沒錯；(三)又我有於
    94年11月3日15時許，在上址釣蝦場內，以每0.3公克1,500
    元之價格交付毒品海洛因給鄭渭萍沒錯，但我與陳錦堯、劉
    大彰、鄭渭萍都是吸毒的人，會互相調借毒品，我沒有賺他
    們的錢，都是幫忙性質，我手上拿的毒品是0．9公克，要價
    6，000元云云。辯護人另辯以：原審認定被告有賺取差價的
    行為，但是並沒有任何證據證明，並不是有金錢交付的事實
    就是販賣。本件被告有轉讓，但是純粹是基於幫忙的立場調
    貨，並沒有賺取差價，事實上被告每轉讓1公克還虧了500元
    ，原審如果認為被告有販賣的事實，他賺取的差價應該敘明
    清楚，所得財物並不是販賣，只是轉讓的金錢，如果被告是
    販賣，又怎麼只會有這三個人而已呢？
二、經查：
(一)證人劉大彰（嗣後更名為劉木川）於警詢、偵查及原審審理
    時均一致證稱：伊自94年10月間起迄至伊於同年12月30日為
    警查獲前一個多月（即同年11月間），有向被告購買過海洛
    因約10次，係以伊使用的0000000000行動電話與被告使用的
    00 00000000號行動電話聯繫，相約在被告家所開設位於三
    峽鎮○○路○段的釣蝦場向他買過2次，其餘都是在三峽愛國
    路的公園，每次以1千元購得1小包海洛因，被告每次都是親
    自拿給伊，一手交錢一手交貨，伊記得於94年11月1日18時
    ，亦有前去被告家的釣蝦場外面，跟他購買了0.2公克的海
    洛因，代價為1,000元等語（見臺灣板橋地方法院檢察署95
    年度偵字第2039號偵查卷第21頁、第100頁、原審卷第97至
    102頁）；另觀諸卷附被告所使用之0000000000行動電話（
    以下簡稱A）於94年10月31日21時19分許之監聽譯文可知，
    被告與證人劉大彰所使用之0000000000號行動電話通話（以
    下簡稱B）之通話內容為：「B：阿凱這現在有放糖嗎。A：
    有」、「B：這個有乾淨嗎？如果要走那個（意指以針筒注
    射），可以嗎？A：可以，放糖沒影響啦，東西有乾淨啦。
    」（見同上偵查卷第50頁）；又渠等於同年11月2日18時58
    分許之通話內容為：「A：哥哥，你好。B：昨天這個就對了
    ，早知道昨天就多拿一張。A：啊你不說，我今天的東西也
    不錯喔」、「B：你那邊還有嗎？A：我這邊有一批不一樣的
    」（見同上偵查卷第55頁）；渠等於同年11月8日19時16分
    許之通話內容為：「B：凱哥，阿凱，你那邊還有嗎？A：有
    啊。B ：一樣的嗎？A：比原來的還棒。」、「B:不然一樣
    ，我快到的時候再打給你，你再出來外面，我再馬上出來。
    A：好。B：用好一點的喔，清潔一點的喔。A：好，讚的啦
    。」等語（見同上偵查卷第58頁），且證人劉大彰於原審審
    理時明確證述上開通訊監聽內容確係其與被告間之對話，伊
    說「乾淨嗎」是指海洛因裡面有無摻糖，「一張」是指一千
    元的量，「清潔」是指要比較純的等語無誤（見原審卷第99
    頁）。是以，上開監聽譯文內容核與證人劉大彰之證述向被
    告購買海洛因之情節相吻合。且被告於原審準備程序時原本
    係陳稱：伊確有於94年10月到12月底，在上開釣蝦場及臺北
    縣三峽鎮○○路某公園，交付過海洛因給劉大彰5至8次，是
    以0. 2公克1千元向上源購買後再以原價交付給劉大彰，並
    沒有賺取任何差價云云（見原審卷第55頁），迄至證人劉大
    彰於原審審理時到庭證述後，被告竟陳稱：伊對劉大彰沒有
    印象，暫時想不起來是如何與劉大彰認識的，印象中伊有跟
    朋友陳天佑介紹認識的朋友在愛國路的公園拿過毒品，但我
    不知道這個朋友是否就是劉大彰，而伊於準備程序中雖稱有
    交付海洛因給劉大彰有多次，但伊的意思是如果有的話云云
    （見原審卷第103至104頁），然而，被告既有與所謂朋友陳
    天佑介紹認識的朋友在愛國路的公園見面並交付毒品多達5
    至8次，衡情其焉有可能記憶不清之理，而由被告於原審審
    理時供詞反覆且避重就輕之神情狀態，反足徵被告係心虛而
    蓄意隱瞞真相，故被告前揭就此部分犯行之辯詞，顯係臨訟
    狡卸之詞，無足採信。又被告於本審坦承有交付毒品海洛因
    10次予劉大彰，是以，被告自94年10月間某日起至同年11月
    底某日止，連續在其上址住處釣蝦場內及臺北縣三峽鎮○○
    路某公園內，以每0.2公克1,000元之代價，共10次販賣海洛
    因予證人劉大彰乙節，堪以認定。
(二)證人鄭渭萍於警詢時即明確證稱：伊所施用的海洛因是跟娃
    娃、水龍、煇凱、阿梅、桑樹、桑本、宏明等人購買的，又
    伊與煇凱認識約4個月，有撥打過被告之0000000000行動電
    話，跟他約地點交易，而於94年11月3日15時許，直接去被
    告位在三峽鎮○○路○段527號的家，跟他購買1,500元的海
    洛因約淨重0.3公克等語（見同署95年度偵字第7291號偵查
    卷第10頁）。嗣證人鄭渭萍於原審審理時坦稱：伊小名是「
    貝貝」，所使用的行動電話號碼為0000000000號，及伊有施
    用海洛因，且將海洛因稱為「軟的」等語屬實（見原審卷第
    14 2頁）。又觀諸卷附被告所使用之前揭行動電話（以下簡
    稱A）於94年11月3日14時29分許之監聽譯文可知，被告與證
    人鄭渭萍所使用之0000000000號行動電話（以下簡稱B）之
    通話內容為：「A：喂。B：給我一千的軟的。A：你是誰？B
    ：貝貝啊。A：有啊。B：要去哪找你。A：我在內山ㄝ。B：
    你不會出來喔。A：你不會進來喔。B：以前那邊喔？A：不
    是。B：．那灣路喔？A：不是。B：我在我家頂埔ㄝ。．．
    。B：那你東西好不好。A：讚ㄟ　　啦。B：因為好的話，
    我以後都跟你拿。」，二人於同日14　時47分許再度通話，
    內容為：「B：你可以出門了，我在三峽中正路了，我要多
    拿500，是你說東西很好的。A：好啦。」等語（見同上偵查
    卷第14頁），則上開通話內容已對於交易毒品之時間、地點
    、對象、毒品的品質及價額等細節均有指明，核與證人鄭渭
    萍於警詢所述向被告購買毒品海洛因之情節相符。雖證人鄭
    渭萍於原審審理時改口證稱：伊並沒有向被告購買過毒品，
    伊之所以會在警詢時陳述有向被告買過毒品，係因伊當時人
    不舒服沒有看清楚筆錄，都是警察自己寫伊跟他們買毒品的
    ，事實上伊只有跟水龍及娃娃拿過毒品，伊有將電話借給別
    人使用，上開通話譯文內容，並非伊與被告之對話，可能是
    他人借伊電話與被告通話云云（見原審卷第141至142頁）。
    惟經檢察官進一步詰問證人鄭渭萍有關借用其電話之人是否
    也叫貝貝乙事時，證人鄭渭萍則係陳稱：「不是，但是跟什
    麼人借電話就用那個人的名義去調」等語。復經審判長續行
    訊問證人鄭渭萍時，證人鄭渭萍另證稱：「（問：你稱不是
    你與被告通電話，而是別人借用你的電話與被告通話，則向
    你借電話的人是否要向被告買毒品？）應該是。」、「（問
    ：你稱是朋友向你借電話與甲○○通話，則甲○○的電話號
    碼是你提供給那個人？）是的。」、「．．因為我們用海洛
    因都是這樣，找不到毒品的話都會調，有的沒有電話，或是
    人際關係不好，所以都會用別人的名義問」、「（問：有無
    跟甲○○說你介紹別人問？）沒有」、「（問：所以被告也
    不知道打來的人是你的朋友，而以為是你本人？）是的」等
    語（見原審卷第145至146頁）。則依據證人鄭渭萍上開證述
    仍可從中得知，於前揭時間使用證人鄭渭萍上開行動電話之
    「貝貝」，確係因需要購買海洛而與被告聯繫之事實。再者
    ，綜觀上開被告與該名綽號「貝貝」間通話之監聽譯文全文
    可知，被告與該「貝貝」之人交談時，對答如流，且有談論
    到過去及彼時相約見面的地點，顯見被告對於「貝貝」究是
    何人知之甚詳。況且，證人鄭渭萍之戶籍地址為臺北縣土城
    市○○街36號5樓，業據其於原審審理時供明在卷（見原審
    卷第140頁），並有個人戶籍資料查詢結果表1紙存卷可考（
    見同署94年度警聲搜字第3509號偵查卷第29頁），而上開通
    話監聽譯文顯示，該自稱「貝貝」之人於電話中亦表明其家
    住頂埔，此核與證人鄭渭萍之住所相符，顯見證人鄭渭萍確
    為與被告通話之「貝貝」無訛，是以，證人鄭渭萍於原審審
    理時之證述係與事實不符，應認其於警詢時之證述，係因未
    權衡利害而出於自然之陳述為可採。故被告於94年11月3日
    15許，在其上址住處釣蝦場內，以1,500元之價格，販賣第
    一級毒品海洛因1包（約0. 3公克）予鄭渭萍之事實，亦堪
    認定。
(三)證人陳錦堯於警詢時即明確證稱：我是於94年11月13日20時
    許，與被告約在臺北縣土城交流道下，以1,000 元的代價跟
    他購買海洛因約0.3 公克等語（見95偵8977號卷第8 頁）：
    又被告於94年11月13日有以其使用之0000000000行動電話與
    證人陳錦堯所使用之0000000000號行動電話通話乙事，為被
    告及證人陳錦堯所不否認；而觀諸被告所使用之0000000000
    行動電話（以下簡稱A） 於94年11月13日19時51分40秒許之
    監聽譯文可知，被告與證人陳錦堯所使用之0000000000號行
    動電話通話（以下簡稱B）之通話內容為：「B：煇凱喔你現
    在有軟的嗎？A：有啊」、「B：那我們等一下過去找你，要
    拿一張。A：好啦。」、「B：你可以再差一張嗎我明天去拿
    。A：好啦」、「B：那我叫我七啦過去拿藥不然塞車。A：
    好」等語（見同前偵查卷第11頁）；復參以證人陳錦堯於原
    審審理時陳稱：上開監聽內容確係其與被告間之對話內容無
    誤，「軟的」意即海洛因，「一張」就是一千元意思，當天
    我有與被告碰到面等語（見原審卷第90至91頁），又被告亦
    坦稱：上開內容係其與證人陳錦堯之對話內容，「軟的」意
    即海洛因，「一張」就是一千元意思等語明確（見原審卷第
    94頁），則上開通話內容核與證人陳錦堯於警詢時所證述其
    向被告購買毒品之情節完全相符合。雖證人陳錦堯於偵訊中
    改口證稱：我與被告是鄰居關係，從小就認識了，且有玩在
    一起一直到現在，與被告沒有仇恨糾紛，我從來沒有跟被告
    買海洛因，是被告有請我施用過海洛因，是我跟他要的。之
    前我被查到施用毒品，毒品是向被告拿的，是他請我的。94
    年9月份起至12月底止，被告共請過我5、6次，地點是去被
    告家裡開設的釣蝦場，被告在用的時候，我就會請被告分裝
    一點請我用。我之所以於警詢時答稱有以1,000元向被告買
    海洛因1包，是因為94年11月13日當天是要還被告錢，跟他
    約在土城交流道下，我還被告錢後，要離開時問被告有沒有
    海洛因，他就分我一點，讓我施用，但我不是跟他買等語（
    見同署95年度偵字第8977號偵查卷第40頁），然證人陳錦堯
    係年近30歲智識健全之成年人，衡情自無可能將有償購買毒
    品、無償取得毒品及還錢等事混為一談之理。且依上開通聯
    紀錄，證人陳錦堯係先打電話確定有無毒品之後，始與被告
    相約見面，顯見其與被告見面之主要目的，係在買受毒品，
    而非還錢，自不可能於還錢之後，始問被告有無毒品，分伊
    一點使用，其於偵查及原審之證述，顯有因其與被告多年情
    誼而迴護被告之嫌，並無可採。再者，雖被告辯稱其與證人
    陳錦堯有互調毒品云云，然證人陳錦堯於原審審理時係證稱
    ：被告從來沒有向伊拿過毒品等語（見原審卷第93頁），即
    與被告上述情節相歧異，故被告所辯並不可採。綜上所述，
    參互印證，證人陳錦堯於94年11月13日以一千元代價向被告
    購買海洛因乙節，應堪認定。
(四)被告雖以前詞置辯，惟查：
１、被告於警詢固曾供稱：伊於94年11月1日15時許，在三峽交
    流道下，向凱哥購買6,000元海洛因，約重0．9公克，依此
    計算，每0．1公克約667元，0．2公克約1,333元，而依劉大
    彰之證述，係以1,000元購得0．2公克，則被告每交付0．2
    公克，反而損失約333元，縱至親好友，亦不堪如此長期虧
    損，應無是理。且販毒之人為賺取價差，於販入海洛因之後
    ，常加入糖粉等物以增加份量，再行出售，是毒品之純度與
    其售價攸關。上開被告與證人劉大彰之通聯紀錄亦顯示，證
    人劉大彰問被告之毒品有「放糖」？「乾淨」？，又證稱：
    一千元的量，如果好一點，可以當二次用；如果不好的話，
    只能用一次而已等語 (原審卷第100頁)，足認不能以被告販
    入毒品每公克之價格，與證人向被告販入毒品每公克之價格
    ，作單純之比較，以認定被告是否賺取價差。
２、非法販賣海洛因係政府嚴予查緝之違法行為，非可公然為之
    ，且不論是以何形式包裝之海洛因，均可任意分裝或增減其
    份量，而每次買賣之價量，亦隨時隨雙方關係之深淺、當時
    之資力、需求程度及對行情之認知等因素，機動的調整，因
    之販賣之利得，除經坦承犯行，或價量均達到明確外，委難
    查得實情，職是之故，縱未確切查得販賣賺取之實際差價，
    但除別有事證，足認係按同一價格轉讓，確未牟利外，尚難
    執此認非法販賣之事證有所不足，致知過坦承者難辭重典，
    飾詞否認者反得逞僥倖，而失情理之平；且海洛因價格昂貴
    ，取得不易，凡為販賣之不法勾當者，苟無利可圖，應無甘
    冒被查緝法辦重刑之危險，平白無端義務為該買賣之工作，
    是其販入之價格必較售出之價格低廉，而有從中賺取買賣差
    價牟利之意圖及事實，應屬合理之認定；雖被告矢口否認有
    交付海洛因予證人陳錦堯、劉大彰及鄭渭萍有從中牟利之犯
    行，而證人陳錦堯、鄭渭萍於警詢、偵查中，及證人劉大彰
    於警、偵訊暨原審審理時亦僅供陳其等向被告所購買海洛因
    之價格，使本院無從確認被告先後三次販賣所得之利潤，然
    以本案而言，被告與證人陳錦堯僅係鄰居、而與證人劉大彰
    及鄭渭萍間更非親故至交，苟無利得，豈會甘冒重刑之風險
    ，一再與之相約地點，不辭辛勞外出交付毒品之理，是被告
    迭次交付海洛因予劉大彰、陳錦堯及鄭渭萍，並收受每小包
    1,000元及1,500元不等之對價，堪認被告有販賣海洛因營利
    之意圖甚為明顯。
(五)綜上所述，參互印證，本案事證明確，被告販賣海洛因及轉
    讓海洛因之犯行堪予認定，應依法論科。
三、查被告行為後，刑法部分條文業於94年2 月2 日修正公布，
    95年7 月1 日施行。修正前刑法第11條規定：「本法總則於
    其他法令有刑罰之規定者，亦適用之。但其他法令有特別規
    定者，不在此限」，修正後則規定：「本法總則於其他法律
    有刑罰或保安處分之規定者，亦適用之。但其他法律有特別
    規定者，不在此限」。準此，本件被告所犯違反毒品危害防
    制條例之罪，無論於刑法修正前、後，均有刑法總則之適用
    。而修正後刑法第2 條第1 項規定：「行為後法律有變更者
    ，適用行為時之法律；但行為後之法律有利於行為人者，適
    用最有利於行為人之法律」，係規範行為後法律變更所生新
    舊法比較適用之準據法，於新法施行後，應適用修正後刑法
    第2 條第1 項之規定，為「從舊從輕」之比較。又法律變更
    之比較適用，比較時應就罪刑有關之共犯、未遂犯、想像競
    合犯、牽連犯、連續犯、結合犯，以及累犯加重、自首減輕
    暨其他法定加減（如身分加減）與加減例等一切情形，綜其
    全部罪刑之結果而為比較；且就比較之結果，須為整體之適
    用，不能割裂分別適用各該有利於行為人之法律，此即法律
    變更之比較適用所應遵守之「罪刑綜合比較原則」及「擇用
    整體性原則」（最高法院24年上字第4634號判例、27年上字
    第2615號判例、95年第8 次刑事庭會議決議參照）。經查：
(一)被告行為後，刑法第56條連續犯之規定，業於94年2月2日修
    正公布刪除，並於95年7月1日施行，則被告之前揭犯行，因
    行為後新法業已刪除連續犯之規定，此刪除雖非屬犯罪構成
    要件之變更，但顯已影響行為人刑罰之法律效果，自屬法律
    有變更，而依新刑法既已刪除連續犯之規定，則被告所犯上
    述販賣海洛因之數行為依數罪併罰之規定分論併罰，則依刑
    法第2條第1項規定之「從舊從輕」原則，比較新、舊法結果
    ，適用被告之行為時法律即修正前刑法論以連續犯，以一罪
    論，較有利於被告。
(二)被告所犯毒品危害防制條例第4條第1項之販賣第一級毒品罪
    ，其法定刑為「死刑或無期徒刑；處無期徒刑者，得併科新
    臺幣1千萬元以下罰金」。關於罰金刑部分，舊刑法第33條
    第5款規定：「罰金：1元（銀元）以上。」，而依罰金罰鍰
    提高標準條例規定，就72年6月26日前修正之刑法部分條文
    罰金數額提高2至10倍，其後修正者則不提高倍數，並依現
    行法規所定貨幣單位折算新臺幣條例規定，以銀元1元折算
    新臺幣3元。而新刑法第33條第5款規定：「罰金：新臺幣
    1000元以上，以百元計算之。」，新刑法第33條第5款所定
    罰金貨幣單位經修正為新臺幣後，刑法分則各罪所定罰金刑
    之貨幣單位亦應配合修正為新臺幣，為使刑法分則編各罪所
    定罰金之最高數額與刑法修正前趨於一致，乃增訂刑法施行
    法第1條之1：「中華民國94年1月7日刑法修正施行後，刑法
    分則編所定罰金之貨幣單位為新臺幣。94年1月7日刑法修正
    時，刑法分則編未修正之條文定有罰金者，自94年1月7日刑
    法修正施行後，就其所定數額提高為30倍。但72年6月26日
    至94年1月7日新增或修正之條文，就其所定數額提高為3倍
    。」。從而，上開毒品危害防制條例所定罰金刑之最高數額
    ，於上開規定修正後並無不同，不發生有利或不利情形，應
    適用刑法施行法第1條之1規定。
(三)新刑法第47條第1項規定「受徒刑之執行完畢，或一部之執
    行而赦免後，五年以內『故意』再犯有期徒刑以上之罪者，
    為累犯，加重本刑至二分之一。」，與舊刑法第47條規定「
    受有期徒刑之執行完畢，或受無期徒刑或有期徒刑一部之執
    行而赦免後，五年以內再犯有期徒刑以上之罪者，為累犯，
    加重本刑至二分之一。」不同，而本案被告再犯本罪既係出
    於故意，無論依修正前後刑法第47條之規定均構成累犯，無
    所謂「有利或不利之情形」，應無適用修正刑法第2條第1項
    之規定比較新舊法適用之問題 (最高法院95年台上字第5589
    號判決參照)，應適用裁判時即修正後之規定。
(四)新法第59條之規定，為法院就酌減審認標準見解之明文化，
    非屬法律之變更 (最高法院95年度第21次刑事庭會議決議)
    ，應適用裁判時法。
(五)修正前刑法第65條第2項係規定：無期徒刑減輕者，為七年
    以以上有期徒刑。修正後則規定：無期徒刑減輕者，為二十
    年以下十五年以上有期徒刑。比較結果，以修正前規定，有
    利於被告，應適用修正前第65條第2項之規定。
(六)刑法第59條之規定，為法院就刑之酌減審認標準見解之明文
    化，非屬法律變更 (最高法院95年度第8次刑事庭會議決議
    六、(一)參照)，應適用修正後規定。
四、核被告所為，係犯毒品危害防制條例第4條第1項之販賣第一
    級毒品罪。其持有海洛因之低度行為，各為進而販賣之高度
    行為所吸收，不另論罪。被告先後多次販賣海洛因行為，時
    間緊接，方法相同，均觸犯構成要件相同之罪，顯係基於概
    括犯意反覆為之，應依修正前刑法第56條連續犯之規定，論
    以一罪。又被告前於90年間，因竊盜案件，經台灣板橋地方
    法院於90年7月9日以90年度易字第920號判處有期徒刑10月
    確定，於91年6月13日縮短刑期期滿執行完畢；又因搶奪案
    件，經臺灣桃園地方法院以90年度訴字第657號判決判處有
    期徒刑5月確定，於91年7月11日易科罰金執行完畢，有本院
    被告前案紀錄表在卷可稽，被告於五年內再犯有期徒刑以上
    之本罪，故除法定刑為死刑及無期徒刑部分依法不得加重外
    ，各應依累犯之規定，加重其刑。被告年紀尚輕，涉世未深
    ，一時失慮，貪圖厚利而涉重典，惟其僅零星販售予友人，
    所販數量不多，所得利益僅一萬餘元，而有法重情輕之情形
    ，犯罪情狀，顯有可憫恕之情況，認科以最低度刑，仍嫌過
    重，爰依修正後刑法第59條規定，酌量減輕其刑。
五、原審據以論罪科刑，固非無見，惟 (一)、被告係於94年12
    月29日，在台北縣三峽鎮○○路○段528號為警查扣上開行動
    電話、筆記本等物，原判決認係於95年1月14日在台北縣三
    重市○○路○段147號查獲，已有不合；(二)、被告有顯可憫
    恕之情形，原判決未加斟酌，亦有未洽。被告上訴，否認販
    賣第一級毒品海洛因之犯行，固無理由，惟原判決既有上開
    可議，仍屬無可維持，應由本院將原判決關於販賣第一級毒
    品連同其定執行刑部分一併撤銷改判。爰審酌被告正值青盛
    之年，不思努力進取，明知海洛因毒品對於人體有莫大之戕
    害，為圖一己之私利，竟漠視毒品之危害性，而販賣毒品犯
    行，嚴重危害國民身心健康及社會風氣，進而敗壞社會治安
    ，且不能勇於認錯，一再飾詞狡辯，犯罪後之態度非佳，然
    其販毒數量不多，所得利益甚少等一切情狀，量處如主文第
    二項所示之刑。至於被告以每次以1,000元價格，分別販賣
    海洛因予證人陳錦堯1次及證人劉大彰10次，另以1,500元之
    價格販賣海洛因予證人鄭渭萍1次之犯行，被告販賣海洛因
    所得合計12,500元（＝1,000元×11次＋1,500元），為其因
    本件犯罪所得之財物，應依毒品危害防制條例第19條第1項
    規定沒收之，如全部或一部不能沒收時，以其財產抵償之。
    又查獲扣案之行動電話1具（含門號0000000000號SIM卡1 枚
    ），依據證人陳錦堯、劉大彰及鄭渭萍前揭證述及監察譯文
    可知，係被告與渠等聯絡買賣海洛因事宜所用之電話號碼，
    且被告供承為其所有，則應認係供被告為本件販賣第一級毒
    品罪所用之物，爰一體適用修正前刑法第38條第1項第2款規
    定諭知沒收之。至於查獲被告時起出之筆記本1本，被告供
    稱該筆記本係供自己平日記帳所用之物，復無證據堪認與本
    案販賣海洛因間有何直接關連，爰不於本件判決宣告沒收之
    ，附此敘明。
六、公訴意旨另以：被告除上揭論罪科刑之販賣海洛因犯行外，
    另曾於94年9月份某日起至同年12月底某日止，連續在其臺
    北縣三峽鎮○○路○段528號住處開設之釣蝦場內及土城交流
    道下某處等地點，以1,000元之代價，販賣數量不等之海洛
    因5次予陳錦堯，因認此部分亦涉犯毒品危害防制條例第4條
    第1項之販賣第一級毒品罪嫌，而與上開論罪科刑部分有連
    續犯之裁判上一罪關係云云。惟按犯罪事實應依證據認定之
    ，無證據不得認定犯罪事實；不能證明被告犯罪者，應諭知
    無罪之判決，刑事訴訟法第154條第2項、第301條第1項分別
    定有明文。所謂證據，係指足以認定被告確有犯罪行為之積
    極證據而言，該項證據自須適於為被告犯罪事實之證明者，
    始得採為斷罪之資料；如未能發現相當證據，或證據不足以
    證明，自不能以推測或擬制之方法，以為裁判之基礎（最高
    法院29年上字第3105號、40年台上字第86號判例意旨參照）
    。本件公訴人認被告另涉犯此部分之罪嫌，無非以證人陳錦
    堯於偵查中之證述為其主要論據。訊據被告堅決否認此部分
    犯行，並辯解稱：伊只有轉讓毒品給陳錦堯，並沒有販賣毒
    品給陳錦堯以從中牟利，我們都是施用毒品的人，所以會互
    調毒品，如果他要毒品的話，我就用依照原價撥一些我剛剛
    買的毒品給他等語。經查：證人陳錦堯於警詢時僅證述：伊
    毒品來源是向一位綽號小夢之女子以每0.3公克1 千元購買
    而來的，又伊曾於94年11月13日20時許向被告購買海洛因等
    語（見同署95年度偵字第8977號偵查卷第7至8頁），並未證
    述其另有於9月份某日起至同年12月底某日止，向被告購買
    海洛因之事；且證人陳錦堯於偵查中僅係改口證述：我沒有
    向被告買毒品，是被告請我的，從94年9月份某日起至同年
    12月底某日止，共請過我5、6次等語（見同上偵查卷第39頁
    ），故其亦未證述其向被告購買海洛因多次之情節。又其於
    原審審理時更未曾證述有向被告購買海洛因，再依卷附通訊
    監聽譯文，亦僅足證明被告與證人陳錦堯於94年11月13日有
    交易過海洛因1次之事實，詳如前述，此外，復查無其他證
    據足資證明被告確有上開多次販賣海洛因予證人陳錦堯之行
    為，此部分尚不能證明被告犯罪，原應為無罪之諭知，惟公
    訴人認與上開論罪科刑部分有連續犯之裁判上一罪關係，爰
    不另為無罪之諭知，附此敘明。
據上論斷，應依刑事訴訟法第369條第1項前段、第364條、第299
條第1項前段，毒品危害防制條例第4條第1項、第8條第1項、第
19條第1項，刑法第11條前段、第2條第1項前段、第47條、第59
條、修正前刑法第56條、第65條第2項、第38條第1項第2款，刑
法施行法第1條之1，判決如主文。
本案經檢察官呂光華到庭執行職務。
中　　華　　民　　國　　96　　年　　6 　　月　　20　　日
                  刑事第九庭審判長法  官  劉景星
                                  法  官  官有明
                                  法  官  陳世宗
以上正本證明與原本無異。
如不服本判決，應於收受送達後十日內向本院提出上訴書狀，其
未敘述上訴之理由者並得於提起上訴後十日內向本院補提理由書
（均須按他造當事人之人數附繕本）。
                                  書記官  丁淑蘭
中　　華　　民　　國　　96　　年　　6 　　月　　21　　日
附錄：本案論罪科刑法條全文
毒品危害防制條例第4條
製造、運輸、販賣第一級毒品者，處死刑或無期徒刑；處無期徒
刑者，得併科新臺幣1千萬元以下罰金。
製造、運輸、販賣第二級毒品者，處無期徒刑或7年以上有期徒
刑，得併科新臺幣7百萬元以下罰金。
製造、運輸、販賣第三級毒品者，處5年以上有期徒刑，得併科
新臺幣5百萬元以下罰金。
製造、運輸、販賣第四級毒品者，處3年以上10年以下有期徒刑
，得併科新臺幣3百萬元以下罰金。
製造、運輸、販賣專供製造或施用毒品之器具者，處1年以上7年
以下有期徒刑，得併科新臺幣1百萬元以下罰金。
前五項之未遂犯罰之。
毒品危害防制條例第8條
轉讓第一級毒品者，處1年以上7年以下有期徒刑，得併科新臺幣
1百萬元以下罰金。
轉讓第二級毒品者，處6月以上5年以下有期徒刑，得併科新臺幣
70萬元以下罰金。
轉讓第三級毒品者，處3年以下有期徒刑，得併科新臺幣30萬元
以下罰金。
轉讓第四級毒品者，處1年以下有期徒刑，得併科新臺幣10萬元
以下罰金。
前四項之未遂犯罰之。
轉讓毒品達一定數量者，加重其刑至二分之一，其標準由行政院
定之。
毒品危害防制條例第19條
犯第4條至第9條、第12條、第13條或第14條第1項、第2項之罪者
，其供犯罪所用或因犯罪所得之財物，均沒收之，如全部或一部
不能沒收時，追徵其價額或以其財產抵償之。
為保全前項價額之追徵或以財產抵償，得於必要範圍內扣押其財
產。
犯第4條之罪所使用之水、陸、空交通工具沒收之。
